【裁判字號】    90,交訴,114
【裁判日期】    900927
【裁判案由】    肇事遺棄罪等
【裁判全文】
臺灣桃園地方法院刑事判決                          九十年度交訴字第一一四號
    公  訴  人  臺灣桃園地方法院檢察署檢察官
    被      告  甲○○
右列被告因肇事遺棄罪等案件，經檢察官提起公訴（九十年度偵字第一三一一號），
本院判決如左：
    主    文
甲○○服用酒類，不能安全駕駛動力交通工具而駕駛，處有期徒刑月；又因過失致
人於死，處有期徒刑壹年；又駕駛動力交通工具肇事，致人死而逃逸，處有期徒刑壹
年；應執行有期徒刑貳年，緩刑伍年。
    事    實
一、甲○○於民國八十九年十二月二十二日下午五時許，與友人在台北市某公司中飲
    用高梁酒，飲至同日晚上九時許，明知其飲酒已逾量，顯已達不能安全駕駛動力
    交通工具之狀態，竟仍駕駛車牌號碼７Ａ─３９５５號自用小客車，欲返回桃園
    縣蘆竹鄉○○○路七十六巷二弄十七號住處，於同日晚上十時三十分許，途經桃
    園縣桃園市○○路一七六九號前，本應注意汽車行車速度，在市區道路，時速不
    得超過四十公里，汽車行駛中，駕駛人亦應注意車前狀況，隨時採取必要之安全
    措施，避免危險之發生，且依當時之天氣晴、路況良好，亦非不能注意，竟以時
    速約六十公里之速度超速行駛，又疏未注意車前狀況及行人，致其所駕駛之上開
    小客車偏離車道，而撞及同向行走在前之路人沈惠進，致沈惠進之身體再撞擊到
    停放於路邊之陳玉英所有車牌號碼Ｌ７─２４８１號自用小客車，造成沈惠進當
    場受有左鎖骨骨折、前額部挫傷合併顱骨粉碎性骨折等致命傷害，嗣經送醫急救
    後，旋仍不治死亡；而甲○○則於肇事後，因畏懼警員對其實施酒精濃度測試及
    加重刑責，立即將車駛離現場，並將上開自小客車開往春日路一七三三巷內棄置
    後逃逸。嗣經警於同日晚上十時三十分許據報趕至現場處理時，在現場附近之上
    開巷內，發現甲○○所棄置之上揭自小客車，始循線於翌日（八十九年十二月二
    十二日）下午一時十分許查獲上情（註：警訊中另發現有陳一龍涉犯頂替罪嫌，
    已由檢察官另案偵查中）。
二、案經臺灣桃園地方法院檢察署檢察官據報相驗後由沈惠進之妻乙○（現名張芯娟
    ）訴請臺灣桃園地方法院檢察署檢察官偵查起訴。
    理    由
一、訊據被告甲○○對於右揭事實，坦承不諱，核與被害人沈惠進之妻張芯娟指訴暨
    證人陳玉英於警訊中、證人陳一龍於警訊及檢察官偵查中之證述情節相符合，並
    有道路交通事故調查報告表一紙、現場及車損照片八幀、內政部警政署刑事警察
    局鑑驗書一份在卷可參，且有台灣省桃園縣區車輛行車事故鑑定委員會鑑定意見
    書一份附卷可佐。又查，被告於車禍發生後旋即駕車逃離現場，至翌日（八十九
    年十二月二十二日）下午一時十分許，始為警所查獲，致警員未對其施行酒精濃
    度測試，然依據被告於警訊中之自白，其飲酒之時間，係於八十九年十二月二十
    二日下午五時許起至同日晚上九時許止，其飲酒之酒類，係高梁酒，且查其駕車
    肇事碰撞行走路邊之行人，猶畏懼警員對其實施酒測及加重刑責，倉促逃離現場
    並找來證人陳一龍出面至警局為其頂替犯行等情，顯見被告駕車當時，已因服用
    酒類而達不能安全駕駛之程度，甚屬明確。又按，被害人沈惠進確係因本件車禍
    死亡，亦經台灣桃園地方法院檢察署檢察官督同法醫師相驗屬實，並製有勘驗筆
    錄、驗斷書、相驗屍體證明書各一份在卷足憑。而按，汽車行車速度，依標誌之
    規定，無標誌者，在市區道路，時速不得超過四十公里；汽車行駛時，駕駛人應
    注意車前狀況，並隨時採取必要之安全措施，道路交通安全規則第九十三條第一
    項第一款、第九十四條第三項分別定有明文。被告駕車違反上開規定，在市區道
    路，疏未注意其行車速率，以時速約六十公里之高速超速前進，又疏未注意車前
    狀況，肇致本件車禍，造成被害人沈惠進因此受有左鎖骨骨折、前額部挫傷合併
    顱骨粉碎性骨折等致命傷害，送醫急救後，不治死亡，被告駕車行為，顯有過失
    ，且其過失行為，與被害人沈惠進之死亡結果間，亦具有相當因果關係。本件事
    證明確，被告右揭犯行已足堪認定，應予依法論科。
二、按刑法第一百八十五條之四肇事致人死傷而逃逸罪之構成要件，較同法第二百九
    十四條第一項遺棄罪為寬，且查前者之法定刑度亦係參考後者而定，顯見立法目
    的係有意將駕駛動力交通工具肇事致人受傷而逃逸行為之處罰，以前者之規定取
    代後者之意；且就肇事致人死亡而逃逸者，亦依該罪科以刑責以觀，刑法第一百
    八十五條之四規定目的應係為促使駕駛人於肇事後能對被害人即時救護，以減少
    死傷，故在駕駛動力交通工具肇事，致人受傷且陷於無自救能力而逃逸之情形，
    雖同時亦該當於刑法第二百九十四條第一項遺棄罪，惟因刑法第一百八十五條之
    四之規定，依上述之分析，顯係屬同法第二百九十四條第一項之特別規定，自應
    優先適用刑法第一百八十五條之四之規定。是核被告甲○○右揭所為，係犯刑法
    第一百八十五條之三之服用酒類不能安全駕駛動力交通工具而駕駛罪、第二百七
    十六條第一項之過失致死罪、及第一百八十五條之四之駕駛動力交通工具肇事致
    人死亡而逃逸罪。又查，被告係酒醉駕車，因而致人死亡，故就其所犯過失致死
    部分，應另依道路交通管理處罰條例第八十六條第一項之規定，加重其刑。惟被
    告上揭所犯之刑法第一百八十五條之三之服用酒類不能安全駕駛動力交通工具而
    駕駛罪與同法第二百七十六條第一項之過失致死罪，二罪之間，一為故意犯，一
    為過失犯，尚不能認有刑法第五十五條之牽連犯關係，附此敘明。而其上揭所犯
    之服用酒類不能安全駕駛動力交通工具而駕駛罪及過失致死罪，與所另犯之駕駛
    動力交通工具肇事致人死亡而逃逸罪，三罪之間，構成要件不同，罪名互殊，應
    予分論併罰。爰審酌被告犯後已坦承犯行，態度良好，並另參其品性、素行及因
    犯罪所造成之損害程度與在本案過失之程度、肇事後逃避酒精測試等一切情狀，
    就其上揭所各犯，分別量處如主文所示之刑，同時並定其應執行之刑如主文，以
    資懲儆。末查，被告前未曾受有期徒刑以上刑之宣告，此有台灣高等法院被告全
    國前案紀錄表在卷可按，被告本件所犯，僅係因一時失慮及疏未注意，致觸刑章
    ，然與被害人家屬已達成民事和解，此情業據被害人沈惠進之妻張芯娟到庭陳述
    屬實無訛，並有桃園縣桃園市調解委員會調解書一份在卷可考，又經此次偵、審
    及科刑之教訓後，亦當知警惕，應無再犯之虞，本院認對被告前揭所宣告之刑，
    應以暫不執行為適當，爰併予宣告緩刑五年，以啟自新。
三、據上論斷，應依刑事訴訟法第二百九十九條第一項前段，道路交通管理處罰條例
    第八十六條第一項，刑法第一百八十五條之三、第一百八十五條之四、第二百七
    十六條第一項、第五十一條第五款、第七十四條第一款，罰金罰鍰提高標準條例
    第一條前段，判決如主文。
本案經檢察官陳美華到庭執行職務。
中      華      民      國      九十    年      九      月    二十七    日
                                臺灣桃園地方法院刑事第一庭
                                    法  官  呂  仲  玉
右正本證明與原本無異。
如不服本判決，應於判決送達後十日內向本院提出上訴狀( 應附繕本 )，上訴於
臺灣高等法院。
                                    書記官  劉  晨  輝
中      華      民      國      九十    年      十      月      四     日
論罪法條：
刑法第一百八十五條之三
服用毒品、麻醉藥品、酒類或其他相關之物、不能安全駕駛動力交通工具而駕駛者，
處一年以下有期徒刑、拘役或三萬元以下罰金。
刑法第一百八十五條之四
駕駛動力交通工具者肇事，致人死傷而逃逸者，處六月以上五年以下有期徒刑。
刑法第二百七十六條
因過失致人於死者，處二年以下有期徒刑、拘役或二千元（現已提高十倍為二萬元）
以下罰金。
從事業務之人，因業務上之過失犯前項之罪者，處五年以下有期徒刑或拘役得併科三
仟元（現已提高十倍為三萬元）以下罰金。


司法院資訊處製作；財團法人民間司法改革基金會備份。
